【裁判字號】    98,台抗,252
【裁判日期】    980423
【裁判案由】    違反毒品危害防制條例聲請具保停止羈押
【裁判全文】
最高法院刑事裁定              九十八年度台抗字第二五二號
抗  告  人  甲○○
上列抗告人因違反毒品危害防制條例案件，不服台灣高等法院高
雄分院中華民國九十八年三月十八日駁回聲請具保停止羈押之裁
定（九十八年度聲字第二四九號），提起抗告，本院裁定如下：
    主  文
抗告駁回。
    理  由
本件原裁定以：聲請人甲○○（即抗告人，下同）因違反毒品危
害防制條例案件，前經本院（即原審，下同）認為有刑事訴訟法
第一百零一條第一項第三款之情形，非予羈押，顯難進行審判或
執行而執行羈押。聲請意旨略以：聲請人係經檢察官傳喚到案說
明，非遭拘提、逮捕之強制處分，客觀上無逃亡之虞。本案其他
共犯陳碧和、陳正宗、黃世昌等人業經法院分別論處罪刑，相關
證據亦經扣押在案，伊顯無湮滅、偽造、變造證據或勾串共犯或
證人之虞。而聲請人雖涉犯最輕本刑五年以上有期徒刑之罪，然
無逃亡之虞，實無羈押之原因及必要性，為此聲請准予具保停止
羈押等語。經查：聲請人涉犯違反毒品危害防制條例第四條第三
項製造第三級毒品等三罪，已據原審（指第一審）判決有罪，並
定應執行有期徒刑十年在案，是其確實涉犯製造第三級毒品罪嫌
重大，堪以認定。本院依職權審酌聲請人係涉犯最輕本刑五年以
上有期徒刑之重罪，犯罪嫌疑重大，認有羈押之必要，非予羈押
顯難進行審判或執行，依刑事訴訟法第一百零一條第一項第三款
規定予以羈押，經核並無不合。而「羈押之被告，有左列情形之
一者，如經具保聲請停止羈押，不得駁回︰(1)所犯最重本刑為三
年以下有期徒刑、拘役或專科罰金之罪者。但累犯、常業犯、有
犯罪之習慣、假釋中更犯罪或依第一百零一條之一第一項羈押者
，不在此限。(2)懷胎五月以上或生產後二月未滿者。(3)現罹疾病
，非保外治療顯難痊癒者」，刑事訴訟法第一百十四條定有明文
。聲請人雖另陳稱：其胞弟甫於民國九十七年四月去世，其母年
事甚高、罹病在身，亟需其親自照料，以盡孝道云云，然此並非
是否具法定羈押原因所應予審酌之事由，亦非應准予具保停止羈
押之法定事由等語；乃駁回抗告人之具保停止羈押聲請。經核於
法尚無不合。抗告人之抗告意旨略稱：（一）刑事訴訟法第一百
零一條第一項第三款之羈押事由，依客觀性目的解釋，隱含被告
有逃亡之虞為前提，而抗告人顯不具備客觀事證，足認有逃亡之
虞，檢察官亦未釋明抗告人有何逃亡之可能性或事實存在，若僅
以抗告人所犯之罪為死刑、無期徒刑或最輕本刑為五年以上有期
徒刑之罪，為單獨羈押之原因，不僅有違法治國之無罪推定原則
與比例原則，亦不符合羈押係為保全刑事追訴、審判及執行之目
的。原裁定僅就刑事訴訟法第一百零一條第一項第三款作文義解
釋，未綜合考量抗告人是否有逃亡之虞，而必須以羈押作為保全
抗告人追訴、審判及執行程序進行之手段，自有適用法則不當之
違法。（二）原裁定就依何事證，認抗告人有繼續羈押之必要，
未置一詞，亦有理由不備之違法等語。惟查：依原裁定理由說明
，係以聲請人涉犯違反毒品危害防制條例第四條第三項製造第三
級毒品等三罪，均係最輕本刑五年以上有期徒刑之重罪，犯罪嫌
疑重大，有羈押之必要，非予羈押顯難進行審判或執行，法院原
依刑事訴訟法第一百零一條第一項第三款規定予以羈押之原因尚
未消滅，乃駁回抗告人本件具保停止羈押之聲請。是原裁定就抗
告人是否仍具法定羈押原因（即其依刑事訴訟法第一百零一條第
一項第三款規定予以羈押之原因是否存在），顯非未予審酌、說
明。抗告意旨（二）執以指摘原裁定理由不備等語，並無理由。
又「被告經法官訊問後，認為犯罪嫌疑重大，而有左列情形之一
，非予羈押，顯難進行追訴、審判或執行者，得羈押之︰一、逃
亡或有事實足認為有逃亡之虞者。二、有事實足認為有湮滅、偽
造、變造證據或勾串共犯或證人之虞者。三、所犯為死刑、無期
徒刑或最輕本刑為五年以上有期徒刑之罪者」，為刑事訴訟法第
一百零一條第一項所明定。足見該法條第一項第一、三款乃不同
之法定羈押事由，並未以該法條第一項第一款，作為同法條第一
項第三款羈押事由之前提；而原裁定既係以抗告人所犯之罪為死
刑、無期徒刑或最輕本刑為五年以上有期徒刑之罪，非予羈押，
顯難進行審判或執行，而駁回本件具保停止羈押之聲請，自與法
律規定相符，亦非未審酌抗告人是否有非予羈押，顯難進行審判
或執行之情形，即僅以抗告人所犯之罪係死刑、無期徒刑或最輕
本刑為五年以上有期徒刑之罪，作為駁回其具保聲請之唯一理由
。抗告意旨（一）執刑事訴訟法第一百零一條第一項第三款之法
定羈押事由，隱含上訴人有逃亡之虞為前提，而抗告人顯不具備
客觀事證，足認有逃亡之虞等語，指摘原裁定違法，顯係誤解法
律規定，亦無理由。綜上所論，本件抗告為無理由，予以駁回。
據上論結，應依刑事訴訟法第四百十二條，裁定如主文。
中    華    民    國  九十八  年    四    月  二十三  日
                      最高法院刑事第七庭
                          審判長法官  林  永  茂
                                法官  吳  昆  仁
                                法官  蘇  振  堂
                                法官  蕭  仰  歸
                                法官  林  立  華
      本件正本證明與原本無異
                                      書  記  官
中    華    民    國  九十八  年    四    月  二十九  日
                                                      Ｅ


司法院資訊處製作；財團法人民間司法改革基金會備份。
